【裁判字號】    99,易,2533
【裁判日期】    990813
【裁判案由】    詐欺
【裁判全文】
臺灣臺中地方法院刑事判決              99年度易字第2533號
公  訴  人  臺灣臺中地方法院檢察署檢察官
被      告  甲○○
上列被告因詐欺案件，經檢察官提起公訴（99年度偵字第14740
號、第14846號），被告於準備程序中就被訴事實為有罪之陳述
，本院合議庭裁定由受命法官獨任進行簡式審判程序，並予判決
如下：
    主    文
甲○○幫助意圖為自己不法之所有，以詐術使人將本人之物交付
，處有期徒刑肆月，如易科罰金，以新臺幣壹仟元折算壹日。
    犯罪事實
一、甲○○應可預見不法集團成員藉故蒐集他人之行動電話SIM
    卡使用，乃俾利於迴避員警之查緝，其後可能將取得之行動
    電話SIM卡供作蒐購帳戶資料為聯繫或向不特定人為財產犯
    罪時撥打之用，其竟仍不顧他人可能遭受財產上損害之危險
    ，而基於縱若其所提供之行動電話SIM卡被不法犯罪集團成
    員利用作為向不特定人為財產犯罪時撥打之用，亦不違背其
    本意之不確定幫助犯意，於民國九十九年一月二十五日某時
    ，在臺中市○○○路之某通訊行內，以新臺幣（下同）五百
    元之代價，將其於當日向威寶電信股份有限公司所申辦，號
    碼為0000000000號行動電話SIM卡（未扣案，起訴書誤載為
    0000000000號），提供交付予真實姓名、年籍均不詳之成年
    男子，而容許該人所屬詐欺集團成員藉該行動電話SIM卡使
    用，以遂行詐欺取財犯罪。嗣該人取得上開行動電話SIM卡
    後，即與共組詐欺集團之其他成員，共同基於意圖為自己不
    法所有之犯意聯絡，將該行動電話SIM卡置入不詳序號之行
    動電話，並於九十九年三月二十五日十八時二十分時許，僭
    充係警務人員，撥打電話向居於臺北縣中和市之丙○○佯稱
    ：個人資料遭盜用，涉及金融帳戶詐騙洗錢案，需將帳戶內
    款項全數提領面交保管云云，使丙○○不疑有詐，因而陷於
    錯誤，分別於當日與翌日（二十六日），均依對方指示將所
    有之新臺幣二百萬元與一百四十萬元，各持至臺北縣土城市
    ○○街四六號前及臺北縣土城市○○路○段一七五號與一七
    七號間之防火巷內，皆交付予不法詐欺集團之成員。嗣經丙
    ○○察覺情況有異，始知受騙，經報警處理，而循線查知上
    情。
二、案經臺中縣警察局刑事警察大隊報告及丙○○訴請臺灣臺中
    地方法院檢察署檢察官偵查起訴。
    理    由
一、訊據被告甲○○坦認確有於上揭時地，將前述其所申設門號
    0000000000號之行動電話SIM卡，提供交付予真實姓名、年
    籍均不詳之成年男子使用之事實，且該名成年男子所屬不法
    集團成員所為之前述詐欺取財犯行，亦據告訴人丙○○於警
    詢中指述綦詳（見他字第2430號卷第68頁至第69頁），並有
    通聯調閱查詢單、偽造之法務部行政執行處假扣押處分命令
    、金融帳戶財產證明申請書、臺灣臺中地方法院檢察署公證
    處文件等件在卷可參（見偵字第14740號卷第20頁，他字第
    2430號卷第2頁至第5頁）。按刑法上之故意，分直接故意（
    確定故意）與間接故意（不確定故意），「行為人對於構成
    犯罪之事實，明知並有意使其發生者」為直接故意，「行為
    人對於構成犯罪之事實，預見其發生而其發生並不違背其本
    意者」為間接故意；而行動電話門號之申辦甚為方便，並無
    限制，一般人均可任意申辦之，則依普遍之社會生活經驗，
    苟見他人不以自身名義申辦行動電話門號，反而對外蒐購他
    人所設立之行動電話SIM卡供己使用，衡情應對於該行動電
    話SIM卡之是否合法使用一節，當有合理之懷疑，是被告對
    於不法集團成員可能將其所提供之行動電話SIM卡用來作為
    詐欺取財等財產犯罪之非法用途上，應有所預見，且不違背
    其本意，其竟仍提供予不法集團成員使用，足見不法集團成
    員將被告所申辦之行動電話SIM卡用來作為詐欺取財之用，
    為被告所容認及允許，是被告提供其所申請之前揭行動電話
    SIM卡時，應有幫助他人犯詐欺取財罪之不確定故意，亦堪
    可認定。惟本件並無積極證據證明被告係與該名不詳姓名之
    成年男子所屬犯罪集團成員共同基於意圖為自己不法所有之
    犯意聯絡，亦無積極證據證明被告有參與詐欺取財罪構成要
    件之行為，被告既僅係以幫助之不確定故意，參與詐欺取財
    罪構成要件以外之行為，自僅成立詐欺取財罪之幫助犯，並
    非共同正犯，亦併敘明。綜此，本件事證至臻明確，被告幫
    助詐欺犯行，應洵堪認定。
二、查前開真實姓名、年籍均不詳之成年男子所屬詐欺集團成員
    ，基於意圖為自己不法所有之犯意聯絡，以上述之詐騙方式
    ，撥打電話予告訴人丙○○行騙，並致使其因陷於錯誤，進
    而交付本人之財物，該名成年男子所屬詐欺集團成員所為，
    應係犯刑法第三百三十九條第一項之詐欺取財罪。被告提供
    其所申辦之上揭行動電話SIM卡予不詳姓名成年男子所屬詐
    欺集團成員以為詐欺取財所用，係基於幫助他人詐欺取財之
    不確定故意，且所為屬詐欺取財罪構成要件以外之行為，核
    其所為則係犯刑法第三十條第一項前段、第三百三十九條第
    一項之幫助詐欺取財罪。被告幫助詐欺集團成員犯詐欺取財
    罪，為幫助犯，應依刑法第三十條第二項之規定，按正犯之
    刑度，減輕其刑。
三、爰審酌被告甲○○明知其所提供之前揭行動電話SIM卡將有
    可能遭人供作詐欺取財之工具，竟仍執意為之，非惟幫助不
    法集團成員遂行詐欺取財犯罪之目的，同時渠等得以隱匿其
    真實身分，減少遭查獲之風險，愈使其肆無忌憚，助長犯罪
    之猖獗，破壞社會秩序甚鉅；並衡酌本件告訴人丙○○遭詐
    騙所損失之款項合計達三百四十萬元，金額已臻鉅大，但被
    告犯後於本院終能坦認犯行，尚見其悔悟之意之犯罪後態度
    等一切情狀，量處如主文所示之刑，並諭知易科罰金之折算
    標準。至前揭門號0000000000號之行動電話SIM卡一張，雖
    係被告所提供予不法集團成員使用而為供違犯本件犯罪所用
    之物，但既未據扣案，又無證據證明該行動電話SIM卡仍屬
    存在，為免滋生日後執行困難，爰不併予諭知沒收。再被告
    本件犯罪之型態為幫助他人犯詐欺取財罪，因詐欺取財之正
    犯是否屬於共同正犯，與被告應成立之罪名、刑責均無涉，
    為免累贅，爰不於主文欄諭知被告幫助「共同」詐欺取財，
    均附此說明之。
據上論斷，依刑事訴訟法第二百七十三條之一第一項、第二百九
十九條第一項前段，刑法第三十條第一項前段、第二項、第三百
三十九條第一項、第四十一條第一項前段，刑法施行法第一條之
一第一項、第二項前段，判決如主文。
本案經檢察官乙○○到庭執行職務。
中    華    民    國    99    年    8     月    13    日
                  刑事第三庭  法  官  陳思成
以上正本證明與原本無異。
如不服本判決應於收受判決後10日內向本院提出上訴書狀，並應
敘述具體理由；其未敘述上訴理由者，應於上訴期間屆滿後20日
內向本院補提理由書（均須按他造當事人之人數附繕本）「切勿
逕送上級法院」。
                              書記官  陳淑華
中    華    民    國    99    年    8     月    13    日
附錄論罪科刑法條
刑法第三百三十九條第一項
意圖為自己或第三人不法之所有，以詐術使人將本人或第三人之
物交付者，處五年以下有期徒刑、拘役或科或併科一千元以下罰
金。

司法院資訊處製作；財團法人民間司法改革基金會備份。
